臺灣高等法院花蓮分院刑事判決　　　　100年度上易字第119號
上　訴　人　臺灣臺東地方法院檢察署檢察官
被　　　告　陽明山
上列上訴人因被告竊盜案件，不服臺灣臺東地方法院100年度易
字第169號中華民國100年6月23日第一審判決（起訴案號：臺灣
臺東地方法院檢察署100年度偵字第698號），提起上訴，本院判
決如下：
    主  文
上訴駁回。
    理  由
一、依刑事訴訟法第350條、第361條、第362條、第367條規定，
    不服地方法院之第一審判決而上訴者，須提出上訴書狀，並
    應敘述具體理由，為上訴必備之程式；其所提出之上訴書狀
    並未敘述上訴理由，或僅曾以言詞陳述上訴理由者，均應於
    上訴期間屆滿後20日內補提理由書於第一審法院。第一審法
    院經形式審查，認逾期未補提上訴理由者，應定期間先命補
    正；逾期未補正者，為上訴不合法律上之程式，應以裁定駁
    回。倘已提出上訴理由，但所提非屬具體理由者，則由第二
    審法院以上訴不合法律上之程式，判決駁回。而所謂具體理
    由，必係依據卷內既有訴訟資料或提出新事證，指摘或表明
    第一審判決有何採證認事、用法或量刑等足以影響判決本旨
    之不當或違法，而構成應予撤銷之具體事由，始克當之（例
    如：依憑證據法則具體指出所採證據何以不具證據能力，或
    依憑卷證資料，明確指出所為證據證明力之判斷如何違背經
    驗、論理法則）；倘僅泛言原判決認定事實錯誤、違背法令
    、量刑失之過重或輕縱，而未依上揭意旨指出具體事由，或
    形式上雖已指出具體事由，然該事由縱使屬實，亦不足以認
    為原判決有何不當或違法者（例如：對不具有調查必要性之
    證據，法院未依聲請調查亦未說明理由，或援用證據不當，
    但除去該證據仍應為同一事實之認定），皆難謂係具體理由
    ，俾與第二審上訴制度在請求第二審法院撤銷、變更第一審
    不當或違法之判決，以實現個案救濟之立法目的相契合，並
    節制濫行上訴（最高法院著有97年度台上字第892號判決可
    參）。
二、本件原審判決書於民國100年7月7日送達上訴人即臺灣臺東
    地方法院檢察署檢察官（下稱上訴人）收受，上訴人不服原
    審判決，於100年7月8日合法提起上訴，形式上雖提出上訴
    書狀敘述上訴理由，其理由略以：被告陽明山前甫於100年1
    月14日5時30分許，因持破壞剪等兇器，至臺東縣臺東市○
    ○路○段847巷前之電線桿竊取電纜線未遂之犯行，經臺灣臺
    東地方法院以100年度易字142號刑事判決處有期徒刑5月確
    定，詎被告仍無悔意，於同年3月22日，再為本案犯行，除
    竊得之電纜線達78公斤，更造成該村之村民及往來人車之不
    便及危險，原審判決僅量處被告最輕之刑，似有未恰。再者
    ，原審判決中雖有論及電業法，然就本案被告陽明山部分卻
    未從重量刑，亦未說明未予從重處斷之理由，而遽以量處被
    告最輕之刑，有再行審酌之餘地等語。
三、經查：
(一)原審判決認被告陽明山有與同案被告黃泰郎（經原審判決處
    有期徒刑6月，併科罰金新臺幣〈下同〉1萬元，並諭知如易
    科罰金及易服勞役均以1千元折算1日之折算標準）共同基於
    意圖為自己不法所有之犯意聯絡，於100年3月22日0時許，
    共同並攜帶其等共有之如原判決附表所示之物（部分物品客
    觀上足以對人之生命、身體安全構成威脅，而具有危險性）
    ，在臺東縣鹿野鄉○○村○○路210巷和平幹線第82、81號
    電線桿處後，以電纜剪剪斷電纜線，而竊取臺灣電力公司所
    有之電纜線6大捆計78公斤等犯罪事實，係依憑被告陽明山
    及同案被告黃泰郎之自白、臺灣電力公司臺東營業處電力線
    路失竊現場調查表、贓物認領保管單各1份、現場照片22張
    暨扣案電纜線6大捆計78公斤、如原判決附表所示物品等證
    據資料，依諸證據法則本於自由心證詳予斟酌，且認被告所
    竊取之電纜線，性質上屬電業法所稱之電線，依電業法第10
    5條規定從重處斷，是以，除量處被告陽明山有期徒刑6月外
    ，並予併科罰金1萬元；復敘載電業法第105條之規定，並非
    完備之刑罰法規，僅係說明有上開犯罪行為者，均依刑法之
    規定從重處斷；因之行為如符合刑法上之竊盜罪者，即依竊
    盜罪論罪科刑；且電業法第105條所謂「從重處斷」，係促
    請法院注意依刑法上之竊盜罪在法定刑範圍內從重量刑，此
    與具刑法分則加重性質，係就法定刑之有期徒刑或罰金之最
    高度及最低度同加之不同，是該條並非創設一獨立之罪名，
    於犯罪主文僅列攜帶兇器竊盜即可，無須再載明為「犯電業
    法第105條之竊盜罪」之旨等語甚明。故而，從形式上觀察
    ，原判決所為論述及判斷俱無違背經驗法則及論理法則，或
    有任何違背法令或不當之處。
(二)前開上訴意旨稱原判決中雖有論及電業法，然就本案被告陽
    明山部分卻未從重量刑，亦未說明未予從重處斷之理由云云
    ，顯未細閱原判決所敘載理由，是其徒憑己意率意指摘原判
    決就被告陽明山部分未從重量刑云云，與現存資料不符。至
    關於量刑部分，觀諸原審判決理由二之(五) ，除審酌被告
    正值壯年，竟不思自食其力，反以竊取他人財物之方式，滿
    足自己所需，足徵其法治觀念顯有偏差，且欠缺尊重他人財
    產法益之意識；兼衡其等之智識程度不高（國中畢業）、家
    庭經濟狀況及犯罪動機（因家庭經濟狀況不佳，且有家屬需
    要撫養，而竊取本案電纜線欲換取金錢）、犯罪方法、犯後
    即坦承犯行、深表悔意之態度、竊取電纜線之數量非少、與
    被害人無特別關係、迄未與被害人達成和解、被害人已取回
    被竊物品等情，以及檢察官、被告對刑度之意見等一切情狀
    外，並敘及被告竊取電纜線之行為影響供電安全，並僅認同
    案被告黃泰郎前未因犯罪經法院論罪科刑之紀錄，顯併就被
    告陽明山前案情形併予斟酌，是原審判決注意刑法第57條所
    定一切情狀妥適科刑。上訴意旨所稱被告陽明山前有竊取電
    纜線未遂之犯行，經臺灣臺東地方法院判刑之前科，及竊取
    電纜線造成該村之村民及往來人車之不便及危險云云，亦係
    就前開原審判決已審酌之各情再為主張，實無可採。是上訴
    人前揭上訴意旨，均不足以認定原判決有何不當或違法者，
    依前開說明，皆難謂係具體理由。
四、此外，上訴人並未提出其他新事證，指摘或表明第一審判決
    有何採證認事，足以影響判決本旨之不當或違法，而構成應
    予撤銷之具體事由。依前開最高法院判決意旨，上訴人前揭
    上訴意旨自非屬得上訴第二審之具體理由，其上訴不合法律
    上之程式，且無從命補正，應予駁回，並不經言詞辯論為之
    。
五、依刑事訴訟法第367條前段、第372條，判決如主文。
中    華    民    國   100    年    8     月    4     日
                  刑事庭審判長法  官  謝志揚
                              法  官  李水源
                              法  官  許仕楓
以上正本證明與原本無異。
本件不得上訴。
中    華    民    國   100    年    8     月    4     日
                              書記官  黃琪瑋